【裁判字號】    94,交聲,488
【裁判日期】    950127
【裁判案由】    聲明異議
【裁判全文】
臺灣高雄地方法院刑事裁定             94年度交聲字第488號
原處分機關  高雄市政府
異  議  人  甲○○
上列異議人因違反道路交通管理處罰條例案件，對於高雄市政府
94 年9月2 日所為之裁決處分（處分案號：高市府交裁字第裁
32-B F0000000 號）聲明異議，本院裁定如下：
    主  文
異議駁回。
    理  由
一、聲明異議意旨略以：異議人於民國94年7 月7 日7 時6 分許
    ，駕駛車牌號碼XE-5133 號自用小客車，行經鼎中路通過大
    中路口時，因該路口燈光號誌為黃燈，異議人快速通過路口
    。舉發照片之燈號雖係紅燈，但異議人駕駛之車輛已過停止
    線，燈號係在異議人通後停止線後由黃燈變換為紅燈，異議
    人於燈號為黃燈之際通過停止線，並無闖紅燈之違規行為。
    又縱有違規情節，為何不當場舉發，以偷拍方式逕行舉發，
    實難謂無瑕疵，故異議人不服原處分，乃依法提起本件異議
    。
二、按汽車駕駛人，行經有燈光號誌管制之交岔路口闖紅燈者，
    處新臺幣1800元以上5400元以下罰鍰，道路交通安全規則第
    53條第1項定有明文。
三、經查：
    (1)異議人於94年7 月7 日上午7 時6 分許，駕駛車牌號碼
      XE-5133 號自用小客車，行駛高雄市○○路通過大中路西
      往東方向車道時，有闖紅燈之違規事實，除有高雄市政府
      警察局高市警交相字第BF-0000000號舉發違反道路交通管
      理事件通知單1 紙及採證照片2 張附卷可參外，當天逕行
      舉發之高雄市政府警察局交通大隊第二分隊交通助理員柳
      萬忠於本院調查時到庭具結證稱：當天執勤地點係在大中
      路東往西方向道路與鼎中路口之人行道上，車號XE -5133
      號自用小客車，係從大中路東往西方向行駛左轉鼎中路後
      南向通過大中路西往東方向路口，因當時大中路係綠燈，
      鼎中路是紅燈，異議人從大中路左轉到鼎中路，並行駛鼎
      中路穿越大中路西往東方向道路，明顯有闖紅燈之違規事
      實等語（見本院卷95年1 月9 日訊問筆錄第2 頁），證人
      柳萬忠警員與異議人並無仇隙，實無為了執行取締績效，
      而任意誣指異議人違規之可能。況警員執行公務時，本身
      即受有行政懲處責任之監督，且其到庭具結作證，更係以
      刑事責任擔保其證言之真實性，故證人柳萬忠之前開證述
      內容，經核尚無不可採信之處。況同一路口，除對向號誌
      外，不可能同時為綠燈，異議人在大中路綠燈之情況下，
      駛至大中路與鼎中路口時，左轉鼎中路，則鼎中路必定為
      紅燈，不可能有異議人所稱之黃燈，是異議人辯解顯不足
      採，其闖紅燈之違規行為，應可認定。
    (2)交通勤務警察或依法令執行交通稽查任務人員，開單舉發
      違反道路交通管理處罰條例所列之違規事實，經公路主管
      機關或警察機關所為之裁決處罰，本質上為行政處分，係
      公務員基於職務上權力，依法就特定之具體事件所為，並
      具有公法上效果之單方行政行為。而根據公務員為公法上
      行為具有公信力之原則，立法者乃於道路交通管理處罰條
      例中制定相關規定，使交通勤務警察或依法令執行交通稽
      查任務人員，在特殊情形下，當場不能或不宜攔截製單舉
      發時，得當機處置而就違規事實予以逕行舉發（參見道路
      交通管理處罰條例第7 條之2 規定），以達成維護交通秩
      序及公共安全之行政目的。反之，若謂公務員之一切行政
      行為，均需預留充分之證據，以證明其所認定之事實為真
      ，則國家行政勢必受到相當程度之阻礙，而且相關行政目
      的亦難以順利達成，故刑事訴訟法中就犯罪證據有關之規
      定，與屬於行政秩序罰之交通違規裁罰本旨不相符合之部
      分，自不在得以準用之列。從而，交通違規行政爭訟之舉
      證責任原理，應非如刑事案件中，必須超越任何合理懷疑
      ，始可為有罪判決之嚴格證明程度，而係應與民事訴訟之
      舉證責任原理相類似，亦即，基本上應就行政機關與人民
      所各自主張有利於己之事實，分配其應盡之舉證責任，而
      非逕予適用刑事訴訟法上之「無罪推定」原則，此觀諸行
      政訴訟法第136 條，規定行政訴訟程序準用民事訴訟法第
      277 條舉證責任分配原則之立法意旨，即可明瞭。
    (3)異議人另指摘舉發單位警員不應以偷拍方式取締違規之部
      分。當時舉發之警員執勤所站位置係在大中路東往西方向
      道路與鼎中路口之人行道上，業據交通助理員柳萬忠到庭
      結證明確。依道路交通管理處罰條例第7 條之2 第1 項第
      1 款規定汽車駕駛人有闖紅燈之行為，當場不能或不宜攔
      截製單舉發者，得逕行舉發。以異議人違規地點係在行經
      之大中路及鼎中路路段之車流、路況，尚屬不宜派警即時
      攔停製單舉發之情形，承辦警員因而以逕行舉發之方式，
      亦難認有何不法，其手段及目的間復未逾行政法上之比例
      原則，異議人徒以拍照舉發不當認應撤銷原處分，並非有
      據。
四、綜上所述，異議人甲○○有於前述時、地，駕駛車牌號碼XE
    -5133 號自用小客車，行經高雄市○○路北往南方向通過大
    中路西往東方向道路時，有闖紅燈之違規事實，既可認定，
    則原處分機關高雄市政府，據此並引用上開道路交通管理處
    罰條例第53條第1 項及第63條第1 項等規定，裁處異議人罰
    鍰新臺幣2,700 元，並記違規點數3 點，於法即無不當。至
    本件異議內容，經核並無理由，故應予以駁回。
五、據上論斷，應依道路交通案件處理辦法第19條，裁定如主文
中    華    民    國    95    年    1     月    27    日
                  交通法庭      法  官  陳宛榆
以上正本證明與原本無異。
如不服本裁定應於送達後5日內向本院提出抗告狀。
中    華    民    國    95    年    2     月    6     日
                                書記官  劉企萍


司法院資訊處製作；財團法人民間司法改革基金會備份。
